臺灣高雄地方法院民事判決　　　　　　 99年度重訴字第215號
原　　　告　楊淑芬
　　　　　　王淑芬
共　　　同
訴訟代理人　鄭曉東律師
　　　　　　魏緒孟律師
被　　　告　淶淶生物科技有限公司
兼法定代理　葉哲愷
人
上列當事人間請求給付價金事件，本院於民國100 年1 月19日言
詞辯論終結，判決如下：
  主  文
被告淶淶生物科技有限公司應給付原告新臺幣壹仟柒佰貳拾肆萬
元，及自民國九十九年六月一日起至清償日止，按年息百分之五
計算之利息。
原告其餘之訴駁回。
訴訟費用由被告淶淶生物科技有限公司負擔。
  事實及理由
一、被告2 人經合法通知，均未於言詞辯論期日到場，核無民事
    訴訟法第386 條各款所列情形之一，爰依原告之聲請，依其
    一造辯論而為判決，先予敘明。
二、按當事人聲請調解而不成立，如聲請人於調解不成立證明書
    送達後10日之不變期間內起訴者，視為自聲請調解時，已經
    起訴；其於送達前起訴者，亦同。又以起訴視為調解之聲請
    者，如調解不成立，除當事人聲請延展期日外，法院應按該
    事件應適用之訴訟程序，命即為訴訟之辯論，並仍自原起訴
    時，發生訴訟繫屬之效力，為民事訴訟法第419 條第3 項、
    第4 項所明定。依此規定觀之，聲請調解是否與起訴有相同
    效力，應視其是否為強制調解之事件為斷，如係強制調解之
    事件，因非經調解不得起訴，其逕行起訴者，有時應視起訴
    為調解之聲請，其調解不成立者，又視為自聲請調解時已經
    起訴，故此類事件其已在法定期間內聲請調解者，應視為有
    起訴之效力。而在非強制調解之事件，無庸聲請調解即可起
    訴，如債權人不於法院裁定期間內起訴而聲請調解者，即不
    能認為具有起訴之效力（最高法院89年度台抗字第248 號裁
    定可資參照）。是被告淶淶生物科技有限公司（下稱淶淶公
    司）於99年6 月17日以原告2 人為相對人向臺灣臺北地方法
    院聲請調解，請求原告2 人減少價金，因調解不成立，經淶
    淶公司於99年9 月8 日向臺灣臺北地方法院起訴一事，有聲
    請調解狀、起訴狀等件附卷可稽（見本院卷第53-62 頁），
    惟參諸前開說明，淶淶公司於臺灣臺北地方法院起訴請求原
    告2 人減少價金事件，並非強制調解事件，並無民事訴訟法
    第419 條第3 項適用範圍，不能認其聲請調解時即具有起訴
    效力，是淶淶公司於98年9 月8 日向臺灣臺北地方法院起訴
    ，本件原告係在99年8 月13日起訴，有本院收文戳可稽（見
    本院卷第3 頁），是淶淶公司辯稱：其在臺灣臺北地方法院
    起訴之案件為「前訴」，本件為「後訴」，已非可採。又本
    件之訴訟標的為侵權行為損害賠償及依契約關係請求給付價
    金，而淶淶公司於臺灣臺北地方法院請求者，係債務不履行
    之法律關係請求減少價金，兩者訴訟標的並非相同，亦無淶
    淶公司所指之民事訴訟法第253 條重複起訴之問題，淶淶公
    司辯稱原告起訴不合法云云，要無可採。
三、原告主張：渠2 人為訴外人東晟水產有限公司（下稱東晟公
    司）之股東並持有全部股份，淶淶公司負責人葉哲愷於民國
    99年1 月間向原告表示欲承購東晟公司，雙方協議以新臺幣
    （下同）6, 500萬元成交，原告遂於同年1 月14日與淶淶公
    司簽訂股權買賣協議書，並於同年2 月3 日將股權全部轉讓
    與淶淶公司。淶淶公司已依約承受東晟公司銀行貸款2,776
    萬元，並給付定金1,000 萬元、簽約時給付500 萬元，及於
    99年3 月31日給付500 萬元後，即藉故不再給付其餘尾款，
    迄今仍有約定於99年4 月30日應付之700 萬元及99年5 月31
    日應付之1,024 萬元，合計為1,724 萬元未為給付。淶淶公
    司既有依上開股權買賣協議於期限內付款之義務，且此為葉
    哲愷身為負責人於職務上所應為之義務，而其竟怠於執行，
    依照最高法院64年臺上字第2236號判例意旨，自屬因執行職
    務所加於原告之損害，故葉哲愷自應與淶淶公司就原告此等
    損害，負連帶賠償責任。又淶淶公司最後給價金之期限係99
    年5 月31日，故本件遲延利息之計算，即應自99年6 月1 日
    起算。為此，爰依照上開股權買賣協議書第1 條第4項 之約
    定、民法第28條及第184 條第1 項等規定提起本訴等語。並
    聲明：淶淶公司及葉哲愷，應連帶給付原告17,240, 000 元
    ，及自民國99年6 月1 日起，至清償日止，按年息5％ 計算
    之利息。
四、被告2 人均未於言詞辯論期日到庭，惟其前曾具狀以：淶淶
    公司前已向臺灣臺北地方法院起訴，請求原告減少價金，原
    告依據同一契約提出本件訴訟，違反重複起訴禁止規定，本
    件起訴並不合法，應予駁回。再者，本件係因為原告2 人就
    買賣契約之履行有違約之情形，葉哲愷基於保護公司之立場
    ，暫停給付款項並依法聲請調解、起訴等，要求減價與抵銷
    等，並無所謂「執行職務加損害於他人」之情，此亦與侵權
    行為之構成要件不符等語，資為抗辯。並聲明：(一)駁回原告
    之訴。(二)如受不利判決，願供擔保，聲請准予免為假執行。
五、本件得心證之理由：
（一）原告為東晟公之股東並持有全部股份，淶淶公司負責人葉
      哲愷於99年1 月間向原告表示欲承購東晟公司，雙方協議
      以6,500 萬元成交，並由淶淶公司與原告簽訂股權買賣協
      議書後，原告已於同年2 月3 日將股權全部轉讓與淶淶公
      司。淶淶公司給付4,766 萬元後，迄今尚有1,724 萬元屆
      期未為給付等情，有東晟公司變更登記事項卡及股東名冊
      、股權買賣協議書等件附卷可稽，並為兩造所不爭執，上
      情堪可認定，是原告主張依上開股權買賣協議書第1 條第
      4 項約定，請求淶淶公司履行契約，給付其餘價金1,724
      萬元，應屬有據。
（二）按攻擊或防禦方法，除別有規定外，應依訴訟進行之程度
      ，於言詞辯論終結前適當時期提出之。當事人意圖延滯訴
      訟，或因重大過失，逾時始行提出攻擊或防禦方法，有礙
      訴訟之終結者，法院得駁回之；又按未於準備程序主張之
      事項，除該事項為法院應依職權調查或不甚延滯訴訟，或
      因不可歸責於當事人之事由不能於準備程序提出，或依其
      他情形顯失公平者外，於準備程序後行言詞辯論時，不得
      主張之，民事訴訟法第196 條、第276 條第1 項定有明文
      。經查，本院於99年9 月2 日、99年10月19日、99年11月
      9 日、99年12月8 日準備程序、100 年1 月19日言詞辯論
      程序，多次合法通知被告促其到庭答辯，惟其從未親自或
      委任訴訟代理人到庭，僅於99年10月21日具狀抗辯本件有
      重複起訴之程序不合法問題，其未就實體為主張答辯，亦
      未提出任何證據方法；其復遲至本院100 年1 月19日言詞
      辯論前1 日（18日），方傳真答辯狀至本院，陳稱：聲請
      停止訴訟，若本院認無停止訴訟之必要，再主張原告有瑕
      疵給付等不完全給付之情形，應減少價金，或抵銷貨款，
      並聲請訊問證人江昭榮、王經綸、范李輝、王清泉，向移
      民署函調王清泉近3 年出入境資料、向勞保局、健保局函
      調其近3 年投保紀錄，鑑定東晟公司義竹工廠建築設計、
      污水處理之設計容量、借牌、商業通路與人脈未能確實交
      接等屬於有形資產與無形資產之價值爭議云云，惟被告先
      前從未提出上開抗辯及聲請，經查，該事項原非法院應依
      職權調查之事項，且被告翌日仍未到庭，未釋明該前開主
      張及證據調查之聲請不甚延滯訴訟，或有何因不可歸責於
      其本人之事由致不能於準備程序中提出之情事，本件亦無
      顯失公平之情形，是本院依上開規定，不許被告上揭請求
      ；且被告未釋明其無法於準備程序終結前提出該新攻擊方
      法之客觀事由，是其逾時提出防禦方法，顯有重大過失，
      應由其承擔此一失權效果。
（三）按因故意或過失不法侵害他人之權利者，負損害賠償責任
      ，故意以背於善良風俗之方法加損害於他人者亦同，民法
      第184 條第1 項定有明文。是原告雖主張：葉哲愷因執行
      職務造成原告之損害，依民法第28條、第184 條第1 項後
      段規定，葉哲愷應與淶淶公司負連帶賠償責任云云，惟依
      卷內原告相關舉證，僅見葉哲愷代表淶淶公司與原告簽訂
      系爭股權買賣協議書後，未依約給付剩餘價金之事實，惟
      被告未給付價金之理由係有多端，非必然足證葉哲愷之行
      為具有不法性，或係故意以背於善良風俗之方法為之，原
      告主張：葉哲愷故意不給付尾款，其因執行職務侵害原告
      權利云云，僅屬其一己臆測之詞，並未舉出任何證據以實
      其說，其主張淶淶公司與葉哲愷應依侵權行為法律關係負
      連帶損害賠償責任云云，自無可採，應予駁回。
六、綜上所述，淶淶公司應依兩造股權買賣協議書約定，給付原
    告剩餘之價金，且其尾款最後給付期限為99年5 月31日，有
    上開股權買賣協議書可稽（見本院卷第9 頁），是原告依兩
    造契約關係請求淶淶公司應給付未給付之價金，並自99年6
    月1 日起至清償日止，按年息百分之5 計算之利息，洵屬有
    據，自應予以准許，其逾此範圍外之請求即屬無據，應予駁
    回。又本件原告並未聲請假執行，是被告聲請願供擔保免為
    假執行部分，無所附麗，自不在本院審酌範圍。
七、結論：本件原告之訴為一部有理由、一部無理由，依民事訴
    訟法第385條第1項前段、第79條，判決如主文。
中    華    民    國    100     年    2     月  9     日
              民事鳳山分庭   審判長法  官  楊富強
                                   法  官  何悅芳
                                   法  官  張琬如
以上正本係照原本作成。
如不服本判決，應於送達後20日內向本院提出上訴狀並表明上訴
理由，如於本判決宣示後送達前提起上訴者，應於送達後10內補
提上訴理由書（須附繕本）。
中    華    民    國   100    年    2     月    9     日
                                   書記官  劉國偉